【裁判字號】    90,交上易,57
【裁判日期】    900410
【裁判案由】    過失傷害
【裁判全文】
臺灣高等法院刑事判決                              九十年度交上易字第五七號
    上  訴  人  臺灣新竹地方法院檢察署檢察官
    被      告  丙○○
    選任辯護人  李文傑
                林建鼎
右上訴人因被告過失傷害案件，不服臺灣新竹地方法院八十九年度交易字第六四號，
中華民國八十九年十二月八日第一審判決（起訴案號：臺灣新竹地方法院檢察署八十
八年度偵字第三０七九號）提起上訴，本院判決如左：
    主  文
原判決撤銷。
丙○○因過失傷害人，處拘役伍拾日，如易科罰金以參佰元折算壹日，緩刑貳年。
    事  實
一、丙○○於民國八十八年十月二十三日上午六時十分許，駕駛車號ＬＱ─六二一三
    號自用小客車，沿新竹縣湖口鄉○○○道路，由南往北方向行駛，途經新竹縣湖
    口鄉湖鏡村湖口加油站交岔路口前，理應注意轉彎車應讓直行車先行，而依當時
    視線及路況良好，並無不能注意之情事，竟疏於注意，於行經上開號誌交岔路口
    時未讓直行車先行，貿然左轉，適對向有乙○○騎乘車號ＫＥＲ─六三二號重型
    機車後載甲○○、黃國源（超載），由北往南方向行駛而來，亦疏於注意車前狀
    況隨時採取必要安全措施，於通過上開交岔路口時仍貿然前行，致所騎乘之機車
    ，撞及丙○○之自小客車，乙○○等人因而人車倒地，使乙○○受有左橈骨粉碎
    性骨折、甲○○受有胸、腹部挫傷、黃國源受有左尺骨橈骨遠端骨折等傷害（黃
    國源部分由其法定代理人乙○○提出告訴）。
二、案經乙○○、甲○○訴由臺灣宜蘭地方法院檢察署檢察官偵查起訴。
    理  由
一、訊據被告丙○○固坦承於右揭時地，駕駛上開自用小客車與告訴人乙○○後載告
    訴人甲○○、黃國源之機車發生對撞，導致告訴人乙○○、甲○○、黃國源受有
    如事實欄所載之傷害等情不諱，惟否認有何過失傷害犯行，辯稱：本件事故乃導
    因於告訴人乙○○騎車撞伊之車輛，伊左轉時有打方向燈，且伊開始左轉已過車
    道中心線時，告訴人之機車尚在遠處並未進入交岔路口，是告訴人應讓伊車先行
    ，伊無過失云云。
二、經查：
（一）本件被告如何駕車疏於注意，於行經上開號誌交岔路口時未讓直行車先行，貿
      然左轉，致發生車禍，使乙○○受有左橈骨粉碎性骨折、甲○○受有胸、腹部
      挫傷、黃國源受有左尺骨橈骨遠端骨折等傷害之事實，業據告訴人於警訊、檢
      察官偵查及原審理審中指訴甚詳，並有道路交通事故調查報告表、現場及肇事
      車輛照片暨醫院出具之診斷證明書附卷（見偵查卷第十至十一、十三、二十一
      至二十九頁）可稽，雖被告否認有何過失，辯稱：伊開始左轉已過車道中心線
      時，告訴人之機車尚在遠處並未進入交岔路口云云，惟依被告及告訴人所述，
      被告當時應係靜止於其車道等待綠燈，而告訴人係自遠方持續行進，待告訴人
      行至路口時，號誌燈已由紅燈轉為綠燈，此時告訴人乃繼續前行，而被告始由
      靜止狀態轉為啟動狀態並欲左轉（見原審卷第七十三至七十五頁），而肇事路
      口之中間停止線至交岔路口距離復為十九點二五公尺，此有道路交通事故調查
      報告表在卷為憑（見原審卷第十頁），被告於原審初訊時亦坦承：「在轉彎時
      ，看到告訴人約五、六公尺遠」等語（見原審卷第十四頁）。則依上情以觀，
      被告開始左轉時，告訴人（直行車）顯已進入交岔路口，否則被告於告訴人之
      機車駛至之時，應已駛離上開路口，而不致發生本件車禍，故被告所辯：伊開
      始左轉已過車道中心線時，告訴人之機車尚在遠處並未進入交岔路口云云，顯
      不足採。
（二）被告於原審雖辯稱：依信賴原則，伊應不負何過失責任云云。惟按汽車駕駛人
      對於防止危險發生之相關交通法令之規定，業已遵守，並盡相當之注意義務，
      以防止危險發生，始可信賴他人亦能遵守交通規則並盡同等注意義務。若因此
      而發生交通事故，方得以信賴原則為由免除過失責任，最高法院著有八十四年
      台上字第五三六０號判例可資參照。次按汽車行駛至交岔路口，而欲轉彎時，
      轉彎車應讓直行車先行，此觀道路交通安全規則第一百零二條第一項第六款前
      段之規定即明。是被告駕駛上開自小客車自應注意上開規定，乃被告竟無不能
      注意之情事，疏於注意，於行經上開號誌交岔路口時未讓直行車先行，貿然左
      轉，其有違反前揭道路交通安全規則之規定自明。被告既駕車行駛違反上開規
      定肇致車禍，依前揭判例要旨，自無信賴原則之適用。且本件車禍經送台灣省
      竹苗區車輛行車事故鑑定委員會及台灣省車輛行車事故鑑定委員會鑑定結果，
      亦均認定被告駕駛自小客車左轉時未讓直行車先行為肇事主因，此有各該委員
      會鑑定意見書在卷（見偵查卷第三十一至三十三頁、原審卷第十八頁）可稽，
      至該鑑定結果雖同時認定告訴人駕駛重機車超載及未注意車前狀況，亦為肇事
      次因，惟按刑法上所謂之「過失」，係指行為人雖非故意，但按其情節應注意
      ，並能注意，而不注意者而言，被害人雖與有過失，仍無法減免行為人在不超
      越社會相當性之範圍應有之注意義務，且刑事責任係對於反社會行為所加之公
      之制裁，不若民事責任係專以填補損害為目的，因此並無允許依過失相抵之理
      論，而消長已發生之刑事責任之餘地，是本件告訴人駕駛重機車超載及未注意
      車前狀況，雖為肇事次因，被告仍難辭過失之責。
（三）按轉彎車應讓直行車先行，道路交通安全規則第一百零二條第一項第六款前段
      定有明文，被告駕駛車輛自應注意上揭交通安全規定，又依當時天候及路況良
      好且無障礙物，依被告之智識、能力，並無不能注意之情事，竟疏未注意，以
      致肇事，顯為本件肇事主因。告訴人所受之傷害結果確係本件交通事故所生，
      已如前述，且與被告之過失行為間具相當因果關係，而經送請臺灣省竹苗區車
      輛行車事故鑑定委員會及臺灣省車輛行車事故覆議委員會鑑定及覆議結果，亦
      均同此認定，已如前述，是本件事證已臻明確，被告前開所辯，均難採信，其
      犯行洵堪認定。
三、核被告所為係犯刑法第二百八十四條第一項前段之過失傷害罪。其一次過失行為
    ，同時侵害告訴人乙○○、甲○○、黃國源之身體法益，係以一行為觸犯數罪名
    ，為想像競合犯，應從一重之過失傷害罪處斷。原審未察，遽認本件被告無過失
    而諭知被告無罪，容有未洽。檢察官上訴意旨執以指摘原判決不當，非無理由，
    應由本院將原判決撤銷改判。爰審酌被告過失之程度、被害人所受傷害程度、過
    失犯罪所生之損害，及被告犯罪後之態度、已賠償被害人損失達成民事和解等一
    切情狀，量處如主文第二項所示之刑，並諭知易科罰金之折算標準。末查被告素
    行良好，未曾犯罪受任何有期徒刑以上刑之宣告，此有本院被告全國前案紀錄表
    一紙附卷（見本院卷）可憑。其經此教訓，自當知所警惕，而無再犯之虞，且告
    訴人亦因與被告達成民事和解，請求撤回本件告訴，本院因認上開有期徒刑之宣
    告，以暫不執行為適當，故併諭知緩刑二年，以啟自新
據上論斷，應依刑事訴訟法第三百六十九條第一項前段、第三百六十四條、第二百九
十九條第一項前段、刑法第二百八十四條第一項前段、第五十五條、第四十一條第一
項、第七十四條第一款，罰金罰鍰提高標準條例第一條前段、第二條，判決如主文。
本案經檢察官陳文禮到庭執行職務。
中      華      民      國    九十      年      四      月      十      日
                              臺灣高等法院交通法庭
                                  審判長法  官  蔡  永  昌
                                        法  官  許  宗  和
                                        法  官  徐  昌  錦
右正本證明與原本無異。
不得上訴。
                                        書記官  吳  金  來
中      華      民      國    九十      年      四      月     十一   日
附錄    本判決論罪科刑法條：
中華民國刑法第二百八十四條
 (過失傷害罪)
因過失傷害人者，處六月以下有期徒刑、拘役或五百元以下罰金，致重傷
者，處一年以下有期徒刑、拘役或五百元以下罰金。
從事業務之人，因業務上之過失傷害人者，處一年以下有期徒刑、拘役或
一千元以下罰金，致重傷者，處三年以下有期徒刑、拘役或二千元以下罰
金。


司法院資訊處製作；財團法人民間司法改革基金會備份。
